【裁判字號】    97,交聲,899
【裁判日期】    970624
【裁判案由】    交管條例聲異
【裁判全文】
臺灣板橋地方法院交通事件裁定         97年度交聲字第899號
原處分機關  交通部公路總局臺北區監理所
異  議  人
即受處分人  甲○○
上列受處分人因違反道路交通管理處罰條例案件，對於交通部公
路總局臺北區監理所於民國97年4 月23日所為之裁決處分（原處
分案號：北監營裁字裁40-CO0000000號），聲明異議，本院裁定
如下：
    主  文
異議駁回。
    理  由
一、異議意旨略以：異議人即受處分人甲○○於民國（下同）97
    年3 月11日凌晨1 時50分許，駕駛車號287-LB號營業小客車
    ，行經臺北縣土城市○○路○ 段45巷口時，因有「闖紅燈（
    直行往板橋方向）」違規行為，為警攔停當場掣單舉發；惟
    伊當時行經該路口是綠燈，況且警員也不是站在號誌前方，
    為何警員不在第一時間鳴笛開警燈，而是在伊左轉到四川路
    2 段140 巷口才鳴笛將伊攔下，兩個路口相距將近400 公尺
    ，有違常理，且連最基本的違規照片都沒有，為此不服，爰
    依法聲明異議，請求撤銷原處分云云。
二、按汽車駕駛人，行經有燈光號誌管制之交岔路口闖紅燈者，
    處新臺幣（下同）1,800 元以上5,400 元以下罰鍰。再按汽
    車駕駛人有第53條情形者，記違規點數3 點，道路交通管理
    處罰條例第53條、第63條第1 項第3 款分別定有明文。
三、經查：本件異議人甲○○於97年3 月11日凌晨1 時50分許，
    駕駛車號287-LB號營業小客車，行經有燈光號誌管制之臺北
    縣土城市○○路○ 段45巷口時闖紅燈違規，經警攔停當場掣
    單舉發之違規事實，業據證人即舉發本件違規之臺北縣政府
    警察局土城分局廣福派出所員警劉金池於本院調查時到庭證
    述綦詳，並有臺北縣政府警察局北縣警交字第CO0000000 號
    舉發通知單、臺北縣政府警察局土城分局97年4 月8 日北縣
    警土交裁字第0970012440號函影本各1 紙在卷可稽。惟異議
    人否認有何闖紅燈違規之行為，並以前揭情詞置辯。然查，
    證人劉金池到庭結證稱：「（問：說明舉發經過？）〔庭呈
    圖示〕我當時在土城中華路與中央路交叉路口等紅綠燈，異
    議人駕車在中央路往板橋方向直行，在中央路1 段45巷口有
    紅綠燈號誌，異議人駕車未遵守號誌闖紅燈，左轉往浮洲橋
    樹林方向，被我攔停開單告發。」、「（問：異議人違規地
    點中央路1 段45巷，你開單地點在何處？）詳細地點我不清
    楚，那是板橋信義派出所的轄區，是在往浮洲橋方向開立。
    」、「（問：異議人違規地點距離你開單地點距離多遠，駕
    車時間須多久？）約有三、四百公尺，我騎機車，他開車，
    我騎車約10秒至15秒左右。」、「（問：對於異議人剛剛所
    述異議內容有何意見？）我有吹警笛，但是被我攔停時，他
    說他沒有看到號誌，他說因為他當時與車上乘客講話，所以
    他不曉有闖紅燈。」等語明確（詳見本院97年6 月12日訊問
    筆錄），並庭呈當庭繪製之相關位置圖1 紙附卷供參。是觀
    諸證人所言，證人就舉發路段之燈號變換情形、執勤所處位
    置、異議人行駛路徑及闖紅燈過程等情節詳述具體明確，並
    提出當庭繪製之舉發違規地點相關位置圖1 紙為據，依證人
    係正執行交通巡邏勤務，則對異議人行駛路徑，基於其對交
    通違規取締受有專門訓練，對路上用路權人之動態路線當更
    有所注意，應能明確掌握，復衡之證人證述與異議人間並無
    何身分利害業務關係，當無嫌隙，衡情應無甘冒偽證罪刑責
    風險而設詞構陷異議人之理，且證人於親眼目睹異議人在通
    過系爭路口時所應遵循之燈光號誌已完全轉換為紅燈後，隨
    即鳴放警笛，於距系爭路口約三、四百公尺處將之攔查，雖
    證人並非於異議人通過系爭路口後隨即將之攔停，仍無礙於
    本件舉發違規行為之認定，附此敘明。另異議人以舉發員警
    無法提出其違規之採證照片為證，難以令其信服云云置辯。
    然交通警員掣單舉發違反道路交通處罰條例所列之違規事實
    ，本質上係公務員依法執行職務之行為，如有枉法構陷或為
    不實記載之行為，亦需負擔嚴厲之刑事責任，國家並以此擔
    保公務員能忠實執行職務，故於交通警員巡邏或不定點臨檢
    時，在未裝設自動感應攝影器材路段或未隨身攜帶自動感應
    攝影器材時，無法期待執勤警員就一瞬間突發之交通違規行
    為，於發現後能及時攝影取證，事實上僅能仰賴舉發警員親
    身目視所見為之，別無其他舉證之可能，復查無其他證據顯
    示舉發交通警員有誤認或故意構陷之情事，自難以舉發警員
    無法提出其他證據佐證，即認其所述不可採信，是以異議人
    以無採證照片以證明其有違規行為云云置辯，尚不足卸免其
    責。從而，本件既查無任何證據足資證明執勤員警有何捏造
    事實違法取締之不法情事，並參酌警員執行公務時，本身即
    受有行政懲處責任之監督，且其到庭具結作證，更係以刑事
    責任擔保其證言之真實性，其之證言又與常情無悖，是其證
    述應非子虛，自足採信，是以本件舉發員警親眼目睹異議人
    駕駛前揭營業小客車，行經有燈光號誌管制之土城市○○路
    ○ 段45巷口闖紅燈之違規事實後，依據異議人有上開闖紅燈
    之違規行為，當場攔停掣單舉發，自屬有據，異議人空言否
    認前開違規事實，無非事後卸責之詞，不足採信。綜上所述
    ，本件事證明確，異議人前開駕車行經有燈光號誌管制之交
    岔路口闖紅燈之違規事實，堪以認定。是以原處分機關據以
    援引前揭規定，並參酌違反道路交通管理事件統一裁罰基準
    表之規定，裁處異議人罰鍰2,700 元，並記違規點數3 點，
    於法並無何違誤或不當之處。本件異議為無理由，應予駁回
    。
據上論斷，應依道路交通案件處理辦法第19條，裁定如主文。
中    華    民    國    97    年    6     月    24    日
                  交通法庭    法  官  潘  長  生
以上正本證明與原本無異。
如不服本裁定應於送達後5日內向本院提出抗告狀。
                              書記官  彭  麗  紅
中    華    民    國    97    年    6     月    24    日


司法院資訊處製作；財團法人民間司法改革基金會備份。
